臺北高等行政法院判決
　　　　　　　　　　　　　　　　　　 96年度訴字第621號
　　　　　　　　　　　　　　　.
原　　　告　鴻總企業股份有限公司
代　表　人　甲○○
訴訟代理人　丁○○
被　　　告　財政部基隆關稅局
代　表　人　丘　欣（局長）
訴訟代理人　丙○○
　　　　　　乙○○
上列當事人間因虛報進口貨物產地事件，原告不服財政部中華民
國95年8月24日台財訴字第09500237690號訴願決定，提起行政訴
訟。本院判決如下：
　　主  文
原告之訴駁回。
訴訟費用由原告負擔。
　　事  實
一、事實概要：原告分別於93年3月9日、93年3月19日委由訴外
    人恆益報關有限公司（以下簡稱恆益報關公司）向被告報運
    自馬來西亞進口之POLISHED TILES（磁磚）2批（報單號碼
    ：第AN/93/1019/5012、AN/93/1135/0015號），原申報產地
    為馬來西亞，海關進口稅則（以下簡稱稅則）號別第6907.
    90.00.00-3號，輸入規定為MWO，經被告查驗結果，實際來
    貨產地為中國大陸，且非屬經經濟部公告准許輸入之大陸物
    品項目，被告認原告涉有虛報進口貨物產地、逃避管制之情
    事，乃依海關緝私條例第37條第3項規定轉據同條例第36條
    第1項、第3項之規定，處貨價1倍之罰鍰各計新台幣（下同
    ）3,098,701元及3,262,493元，併沒入涉案貨物。原告不服
    ，申經復查結果，未獲准變更，提起訴願，經財政部於94年
    9月30日以台財訴字第09400448030號訴願決定撤銷原處分（
    復查決定），由原處分機關另為處分。嗣經被告重行審查結
    果，於95年3月16日以基普復二六字第0951008139號復查決
    定維持原決定。原告仍不服，提起訴願，亦遭決定駁回（按
    ：訴願決定關於報單第AE/93/0761/1175、AE/93/0835/0356
    號部分，業經本院另案95年度訴字第2611號虛報進口貨物產
    地事件於96年5月24日判決駁回原告之訴，該部分顯有誤列
    之情形，逕予更正），遂向本院提起行政訴訟。
二、兩造聲明：
　(一)原告聲明：（依原告於準備程序中所為聲明如下）
    1.訴願決定、重核復查決定均撤銷。
    2.訴訟費用由被告負擔。
　(二)被告聲明：
    1.駁回原告之訴。
    2.訴訟費用由原告負擔。
三、兩造爭點：原告是否有虛報進口貨物產地、逃避管制之行為
              ？
　(一)原告主張之理由：（原告未於言詞辯論期日到場，據其前所
                      提訴狀及於準備程序中所為主張如下）
    1.按「本法所稱行為人，係指實際違反行政法上義務行為之
      自然人、法人．．．。」，為行政罰法第3條所規定。經
      查原告雖借牌予訴外人葉福昌，但事先曾述明絕不可有違
      法情事，否則一切法律責任由葉福昌自行負責。本件經原
      告查訪後發現係葉福昌與恆益公司人員即訴外人陳明賢勾
      結不法犯罪集團所為，其中陳明賢前曾違反海關緝私條例
      ，遭法院判刑入獄，於90年間始假釋出獄，主要負責報關
      工作及向海關官員以每櫃約數萬元不等之賄款遊說通關，
      現臺灣基隆地方法院檢察署檢察官正擴大偵查中。系爭進
      口貨物實係葉福昌冒用原告名義報運進口，原告並非進口
      人，亦非該案納稅義務人，無違反相關規定之可能，依上
      開法條規定，自非被告處罰之對象，被告對原告課處鉅額
      罰鍰，實於法無據。
    2.次查本件進口貨物係由印尼POLISHED TILES磁磚製造商生
      產製造，經印尼工業及貿易署檢驗後，於93年2月25日核
      發編號02984、02985號原產地證明書；該原產地證明書記
      載系爭進口貨物之原產地為印尼，起運地為印尼SURABAYA
      ，且由印尼出口商宣誓在印尼生產或製造，與原告所提出
      之進口報單、裝運單、發票及保險單等單據均相符，足證
      系爭貨物確係自印尼進口。再者，駐印尼台北經濟貿易代
      表處（以下簡稱駐印尼代表處）經濟組於93年8月3日以印
      尼經字第09300004680號函復被告所屬五堵分局略以，有
      關查證印尼P.T.CAHAYA MULTI GRAHA ABADI公司輸台
      GLAZED TILES是否確為印尼產製一案，檢送印尼磁磚製造
      商P.T.CAHAYA MULTI GRAHA ABADI公司來函，說明有關發
      票及包裝明細有所不同之原因係該製造商將貨品出售予出
      口商（CV MULIA GRAHA INDONESIA公司），屬印尼境內買
      賣等文件等語，益徵該批貨物係印尼產品。
    3.又被告於94年11月7日分別以基關六字第0941029532、
      0941029530號函報請財政部關稅總局進口貨品原產地認定
      委員會（以下簡稱原產地認定委員會）鑑定系爭進口貨物
      之產地，其查驗貨物係以抽查方式為之，並因磁磚背面有
      可疑磨痕，且與報單申報之貨名、規格及數量皆相符，而
      推斷整批貨物均為中國大陸產製。惟查本件進口貨物是否
      全為中國大陸製造，與裁罰之金額及內容息息相關，僅以
      抽查方式為之，並不客觀真實，且屬率斷。況磁磚有可疑
      磨痕，並不表示為中國大陸製造，鑑定結果顯係不符經驗
      及論理法則之推論，而屬無根據之臆測，被告據此認定系
      爭貨物為中國大陸產製，顯屬率斷。至原產地認定委員會
      另以印尼地區除Essenza公司外，並無任何工廠有製造生
      產80cm×80cm拋光磚之能力，及駐印尼代表處辦事代表會
      同陶瓷公會人員實地查訪Mulia工廠，卻遭拒絕，認定系
      爭進口貨物產自中國大陸一節。第查有關印尼地區是否並
      無任何具有生產80cm×80cm拋光磚能力之工廠，尚值懷疑
      ，且我國之行政權或司法權並未及於外國，外國廠商拒絕
      我方政府人員查訪，自屬當然，若僅以此為由，逕為不利
      原告之認定，實屬無據。
    4.再查本件係葉福昌冒用原告名義進口貨物，業如前述，原
      告本無貨物涉有虛報進口貨物產地、逃避管制情事之可能
      ，自無故意過失可言，依行政罰法第7條第1項「違反行政
      法上義務之行為非出於故意或過失者，不予處罰。」規定
      ，不得予以處罰，是被告對原告課處罰鍰，於法不合。綜
      上，重核復查決定顯有違誤，應予撤銷。
　(二)被告答辯之理由：
    1.按「報運貨物進口而有左列情事之一者，得視情節輕重，
      處以所漏進口稅額2倍至5倍之罰鍰，或沒入或併沒入其貨
      物：一、虛報所運貨物之名稱、數量或重量。二、虛報所
      運貨物之品質、價值或規格。三、繳驗偽造、變造或不實
      之發票或憑證。四、其他違法行為。」、「有前2項情事
      之一而涉及逃避管制者，依前條第1項及第3項論處」、「
      私運貨物進口、出口或經營私運貨物者，處貨價1倍至3倍
      之罰鍰。」、「前2項私運貨物沒入之。」，分別為海關
      緝私條例第37條第1項、第3項、第36條第1項、第3項所明
      定。
    2.經查系爭貨物雖係申報自馬來西亞進口，然實際來貨磁磚
      胚底卻印有中國大陸翔宇瓷質磚有限公司（以下簡稱翔宇
      公司）產品之標示「AOZIHAO」及中國大陸匯亞陶瓷有限
      公司（以下簡稱匯亞公司）產品之標示「HUIYA」，應係
      中國大陸產製之貨物。第以原產地認定委員會係職司貨物
      產地查核、認定之專責機構，由學者、權威專業人士等組
      成，秉持客觀、超然、嚴謹之態度研判認定產地。本件為
      求程序之合法性，被告乃報請原產地認定委員會認定產地
      ，業經財政部關稅總局( 以下簡稱關稅總局)於94年12月1
      日以台總局認字第0941023837、0941023836號函復稱略以
      「．．．經原產地認定委員會94年11月28日第23次審議會
      決議認定其原產地為中國大陸。」云云。且依進出口貨物
      查驗準則第20條「進口貨物如在查驗過程中，發現有未申
      報、偽報貨名、品質、規格或匿報數量等違章情事時，以
      全部查驗為原則，俾明瞭整批貨物之真實情形。但在繼續
      查驗中，如已查驗部分足以推斷整批貨物之真實內容者，
      得酌情免予繼續開驗。」規定，被告之查驗於法有據，況
      全部貨物有一致性，是原告所稱查驗不客觀真實，且屬率
      斷等語，純屬臆測之詞。
    3.次查原告於復查申請書、訴願書既已承認同意借牌予訴外
      人葉福昌，有關補稅情事及刑事責任乃原告與葉福昌間之
      民事法律關係，非屬關務行政爭訟範疇，被告依法論處，
      洵無不當。又姑不論原告始終無法對於產地提出合理說明
      之行為是否構成故意，原告借牌予他人從事非法進口管制
      物品之情事，即難謂對於本件貨物之逃避管制全無過失，
      況原告既稱被冒名報運貨物，復堅稱來貨為馬來西亞製造
      ，前後說詞相互矛盾，所稱當屬卸責之辭，不足採據。綜
      上所述，原告之訴為無理由，應予駁回。
　　理  由
一、本件起訴時被告之代表人為陳天生，嗣於本件訴訟程序進行
    中變更為丘欣，茲由其聲明承受訴訟，核無不合，應予准許
    ；又本件原告經合法通知，未於言詞辯論期日到場，核無行
    政訴訟法第218條準用民事訴訟法第386條所列各款情形，爰
    依被告之聲請，由其一造辯論而為判決；再原告起訴狀雖載
    明係對訴願決定案號00000000號（即95年8月24日台財訴字
    第09500237690號訴願決定）提起本件行政訴訟，惟其內容
    除針對進口報單第AN/93/1019/5012、AN/93/1135/0015號外
    ，尚對進口報單第AE/93/0761/1175、AE/93/0835/0356號（
    原產地申報為印尼）之另案為陳述主張，訴願決定亦誤載該
    2批報單，然查該部分業經本院95年度訴字第2611號虛報進
    口貨物產地事件於96年5月24日判決駁回原告之訴在案，是
    該部分自非本件所應審究之範圍，爰不予審理，均合先敘明
    。
二、按「報運貨物進口而有左列情事之一者，得視情節輕重，處
    以所漏進口稅額2倍至5倍之罰鍰，或沒入或併沒入其貨物：
    ．．．四、其他違法行為。」、「有前2項情事之一而涉及
    逃避管制者，依前條第1項及第3項論處。」及「私運貨物進
    口．．．者，處貨價1倍至3倍之罰鍰。」、「前2項私運貨
    物沒入之。」，海關緝私條例第37條第1項、第3項及第36條
    第1 項、第3 項分別定有明文。又進口非屬臺灣地區與大陸
    地區貿易許可辦法第7 條規定公告准許間接輸入之大陸地區
    物品者，即構成進口禁止輸入之物品而涉及逃避管制之違法
    行為，先予說明。
三、次按法律內容無法鉅細靡遺，一律加以規定，其屬細節性、
    技術性之事項，法律自得授權主管機關以命令定之，俾利法
    律之實施。而行政機關基於此種授權，在符合立法意旨且未
    逾越母法規定之限度內所發布之施行細則或命令，自為憲法
    之所許，此參照司法院大法官會議釋字第480號解釋理由書
    意旨亦明。本件原告分別於93年3月9日、93年3月19日委由
    恆益報關公司向被告報運自馬來西亞進口之POLISHED TILES
    （磁磚）2批（報單號碼：第AN/93/1019/5012、AN/93/1135
    /0015號），原申報產地為馬來西亞，稅則號別第6907.90.
    00.00-3號，輸入規定為MWO，經被告查驗結果，實際來貨產
    地為中國大陸，且非屬經經濟部公告准許輸入之大陸物品項
    目，被告認原告涉有虛報進口貨物產地、逃避管制之行為，
    有進口報單等影本附於原處分卷可稽。原告對系爭貨物係借
    牌予葉福昌進口一節並不爭執，惟以本件來貨實係葉福昌冒
    用原告名義報運進口，原告並非進口人，無違反相關規定之
    可能，依上開法條規定，自非被告處罰之對象，被告對原告
    課處鉅額罰鍰，實於法無據等語資為主張。經查：
  (一)按當事人主張事實，須負舉證責任，倘其所提出之證據，不
    足為主張事實之證明，自不能認其主張之事實為真實。行政
    法院（現改制為最高行政法院）39年判字第2號著有判例。
    經查本件原告雖申報系爭進口貨物係自馬來西亞進口，惟查
    系爭進口貨物磁磚胚底確係印有中國大陸翔宇公司產品之標
    示「AOZIHAO」及中國大陸匯亞公司產品之標示「HUIYA」字
    樣等情，業經被告查驗實際到貨甚明在案，是本件來貨產地
    是否為馬來西亞，自有可議。且系爭進口報單第AN/93/1135
    /0015號部分，經我國駐馬來西亞代表處經濟組（以下簡稱
    駐馬經濟組）向馬來西亞查證結果，原告所申報之馬來西亞
    製造商ZURRO CERAMIC公司工廠執照係偽造，依工廠執照所
    載地址查訪結果並無該公司之存在，有該組93年4月28日馬
    來經字第0930004220號函影本在卷可佐，足見該批報單磁磚
    貨物之產地確非馬來西亞無訛；而進口報單第第AN/93/1019
    /5012部分經駐馬經濟組調查結果，原告所列報之出口商ALL
    KIND MATERIAL SUPPLY並非工廠亦非公司組織，而係建築材
    料銷售之個人商號，前經該個人商號所涉及之另案力鑫國際
    公司進口花崗岩案件、蓋茲貿易公司進口瓷磚案件、奧古斯
    丁公司進口銅板案件調查詳實在案，亦有該組92年11月27日
    馬來經字第09200010180號函影本1份可資參照，自難信原告
    所提發票等之內容為實在。是被告依前述駐馬經濟組查證資
    料及上開進口貨物扣樣實物等件，認系爭實到貨物產地為中
    國大陸，自非無據。嗣被告依財政部94年9月30日台財訴字
    第09400448030號訴願決定撤銷意旨，基於主管機關之立場
    ，考量上開情形，將本件送請原產地認定委員會審查，徵之
    司法院大法官會議釋字第480號解釋理由書意旨，並未有逾
    越或濫用裁量權之情形，難謂於法律有何牴觸。
  (二)又按「大學教師升等資格之審查，關係大學教師素質與大學
    教學、研究水準，並涉及人民工作權與職業資格之取得，除
    應有法律規定之依據外，主管機關所訂定之實施程序，尚須
    保證能對升等申請人專業學術能力及成就作成客觀可信、公
    平正確之評量，始符合憲法第二十三條之比例原則。且教師
    升等資格評審程序既為維持學術研究與教學之品質所設，其
    決定之作成應基於客觀專業知識與學術成就之考量，此亦為
    憲法保障學術自由真諦之所在。故各大學校、院、系 (所)
    教師評審委員會，本於專業評量之原則，應選任各該專業領
    域具有充分專業能力之學者專家先行審查，將其結果報請教
    師評審委員會評議。教師評審委員會除能提出具有專業學術
    依據之具體理由，動搖該專業審查之可信度與正確性，否則
    即應尊重其判斷。」，司法院大法官會議著有釋字第462號
    解釋，此即為「專家判斷餘地之尊重」。申言之，在專家判
    斷之情形，除非有具體之理由，可動搖該專業審查之可信度
    及正確性，否則法院即應尊重其判斷（行政法院75年判字第
    952號判決參照）。本件被告將送請原產地認定委員會審查
    ，經查原產地認定委員會係依據台灣地區與大陸地區人民關
    係條例施行細則第33條及進口貨品原產地認定標準第5 條規
    定，會同有關機關代表、社會公正人士及專家學者，就所送
    認定貨樣之專家諮詢意見、相關進口文件及原告所提供相關
    資料等，經會商綜合研判而成，其所為之認定結果自具公正
    性及權威性。且查該委員會之「諮詢專家」係指各產業公會
    推薦之公會理事長、總幹事或其他具實務經驗之人員；長年
    從事特定或相關物品進口之專業人士；現任或曾任國內大專
    院校從事相關貨物教學或研究之各級教師、研究機構之各級
    研究人員以及相關主管機關、公民營企業、法人團體等相關
    物品之專業人士；而本案諮詢之2位 專家均為瓷磚生產之專
    門業者，其中1 位專長為國內、外瓷磚業務，另1 位專長為
    瓷磚、建材，業經關稅總局以96年6 月14日台總局認字第
    0961012844號函1 份檢送相關資料過院在案，第以該2位 專
    家之學、經歷均與原產地認定委員會設置要點之「諮詢專家
    」資格要件相符，自堪認渠等具有鑑定系爭來貨之產地之專
    業能力，所為認定自具鑑定力。經查原產地認定委員會95年
    1 月24日95年第2 次會議審議結果，除了參酌系爭進口報單
    、發票、貨櫃動態表等相關資料外，並就取樣貨品經專家諮
    詢結果，專家認為從樣品上觀之係屬60x60cm 及80x80cm 滲
    花拋光磚，系爭進口磁磚之坯底分別有納入大陸翔宇公司及
    匯亞公司之「AOZIHAO 」、「HUIYA 」之LOGO（標示），且
    LOGO之比例非常高，而依磁磚生產實務，磁磚係經由高壓成
    型機連續性生產，LOGO商標刻印於模具上，一經成型及燒製
    ，除非用外力磨損否則無法消除，是系爭來貨確可合理推斷
    係中國大陸產製無訛，參以駐馬經濟組前開查證資料，乃判
    定本件進口貨物係來自於大陸，原產地認定委員會遂綜合上
    開查核結果以及專家意見認定系爭進口貨物產地為中國大陸
    ，有上開會議審議表影本在卷足考，是原產地認定委員會除
    綜合前述多方考量因素外，復就進口報單、發票、系爭貨櫃
    動態表及貨樣等相關事證綜合研判，暨參酌2 位專家就貨物
    扣樣實物鑑定結果，所為系爭來貨之原產地為中國大陸，且
    輸入非屬經經濟部公告許可進口之大陸物品之認定並非無據
    ，則被告援引該會95年1 月24日95年第2 次會議審議結論認
    定系爭進口貨物之原產地為中國大陸而予以處罰原告，尚非
    無憑，亦無違行政自我拘束原則、禁止恣意原則。原告空稱
    系爭進口貨物係自馬來西亞進口云云，迄乏提出自馬來西亞
    出口之出口報單報關文件等資料文據，徵之首開判例，自難
    謂其已盡舉證責任，所言委無可採。
  (三)第以為確保進口稅捐核課暨貨物查驗之正確性，貨物進口人
    就所運貨物本即負有誠實申報名稱、品質、產地等義務，本
    件原告既係專業商，當對自國外進口貨物及我國貿易法令知
    之甚詳，本應就出賣人所交付之貨品，予以特別審慎注意，
    主動查明，再誠實申報，藉以防止進口管制物品之情事發生
    ，況現今市場大陸物品充斥，乃眾所周知之事，其更應注意
    事前查證來貨是否為大陸物品，尤以原告借牌予他人進口系
    爭貨物在先，本應提高其注意義務，惟其仍疏於注意，且於
    復查、訴願階段迄本件行政訴訟時復再三陳明業已查證貨物
    產地，是原告對以己為收貨人暨納稅義務人名義進口之本件
    貨物應負全責，乃事理之然。故原告於進口系爭貨物之初未
    予查明產地，嗣於系爭貨物報關前亦未向出口商查證確認來
    貨產地及製造商等項，仍謊報產地為馬來西亞，除違反誠實
    申報之義務外，其有應注意能注意卻不注意之過失，甚為灼
    然，徵之司法院大法官會議釋字第275號解釋意旨，自應受
    罰，所言已盡注意義務，迄乏提出任何積極證據以實其說，
    依行政法院39年判字第2號判例，自難謂其已盡舉證責任，
    所言殊難採信。從而被告以原告有虛報進口貨物產地，輸入
    非屬經濟部公告准許間接進口之大陸物品，有逃避管制之行
    為，而據以課處罰鍰併沒入系爭進口貨物，所為重核復查決
    定，揆諸首揭法條規定及說明，並無違誤，訴願決定遞予維
    持，亦無不合，原告徒執前詞，訴請撤銷，為無理由，應予
    駁回。又行政罰法雖已於94年2月5日經總統令公布制定，惟
    該法第46條明定自公布後1年施行，本件行為時間為93年3月
    9日至93年3月19日，自無適用該法之餘地；另兩造其餘之主
    張及陳述等，因與本件判決結果不生影響，爰不予一一指駁
    論述，均併此敘明。
據上論結，本件原告之訴為無理由，依行政訴訟法第218條、民
事訴訟法第385條第1項前段、行政訴訟法第98條第1項前段，判
決如主文。
中　　華　　民　　國　　96　　年　　9　　 月　　13　　日
                          第七庭審判長法  官　李得灶
                                      法  官　林玫君
                                      法  官　林育如
上為正本係照原本作成。
如不服本判決，應於送達後20日內，向本院提出上訴狀並表明上
訴理由，如於本判決宣示後送達前提起上訴者，應於判決送達後
20日內補提上訴理由書（須按他造人數附繕本）。
中　　華　　民　　國　　96　　年　　9 　　月　　13　　日
　　　　　　　　　　　　　　        　書記官　蘇亞珍
